【裁判字號】    88,上易,144
【裁判日期】    890315
【裁判案由】    損害賠償
【裁判全文】
臺灣高等法院高雄分院民事判決  八十八年度上易字第一四四號
      上  訴  人  丙○○
      被  上訴人  乙○○
                  甲○○
右當事人間損害賠償事件，上訴人對於中華民國八十八年七月六日臺灣高等法院高雄
分院八十八年附民字第三四五號第一審判決提起上訴，經刑事庭移送前來，本院判決
如左：
      主      文
上訴駁回。
第二審訴訟費用由上訴人負擔。
      事      實
甲、上訴人方面：
一、聲明：求為判決：
（一）原判決不利於上訴人部分廢棄。
（二）前開廢棄部分，被上訴人在第一審之訴及假執行之聲請均駁回。
（三）第一、二審訴訟費用由被上訴人負擔。
二、陳述：除引用與原審判決書記載相同者外，另補稱：
（一）此事純屬上訴人之弟劉啟良與被上訴人乙○○夫妻間之糾葛，上訴人並未干涉
      渠等夫妻之事，僅因農曆過年將至，上訴人全家高興去接被上訴人乙○○母子
      回家團聚，劉啟良欲停車而讓上訴人及證人謝清漢先下車，詎上訴人竟遭被上
      訴人等全家輪流辱罵，上訴人深感委曲而回以「你是如何教女兒？你是否因為
      沒有兒子，而不能將心比心，．．」等語，上訴人根本無侮辱被上訴人等之犯
      意，且上述言詞內容中，均無侮辱被上訴人等之情。
（二）查證人王阿義、陳子燕、吳福銘等人均是被上訴人之鄰居，且均與上訴人有口
      角爭吵，其等之證述，顯有前後矛盾及偏頗被上訴人而不利上訴人之情，自難
      遽採為不利上訴人之證據。
（三）次查證人謝清漢雖是上訴人之朋友，卻是自始至終均在上訴人身旁見聞整件事
      實發生之經過，並於原審具結證稱上訴人確實並無出口辱罵如被上訴人所指之
      言語，核與上訴人一再供稱之情節相符，足見上訴人堅稱並無以被上訴人等所
      指訴之言語辱罵之，足可採信。
（四）刑事判決已執行完畢，但上訴人患病，一直靠母親扶養，賠不起。
三、證據：提出高雄市立民生醫院診斷證明書一紙。
乙、被上訴人方面：
    被上訴人未於言詞辯論期日到場，據其於準備程序期日到場所作何聲明陳述：
一、聲明：求為判決上訴駁回。
二、陳述：除引用與原審判決書記載相同者外，另補稱：上訴人一直在家教英文，有
    賺錢而沒有繳稅等語。
丙、本院依職全函調本院八十八年度上易字第一六五七號與臺灣高雄地方法院八十八
    年度易字第二００三號刑事案卷及臺灣高雄地方法院檢察署八十八年度偵字第五
    六一九號偵查卷。
      理      由
一、被上訴人未於言詞辯論期日到場，核無民事訴訟法第三百八十六條各款所列情形
    ，爰依上訴人之聲請，由其一造辯論而為判決。
二、被上訴人主張：上訴人於八十八年二月十四日十三時四十五分許，前往高市○○
    街一０五巷三號二樓，欲帶走其胞弟劉起良與被上訴人乙○○所生之稚子劉玳瑜
    未果，竟心生怨懟，而於上開樓房之中庭處，先對被上訴人甲○○辱罵稱：做人
    失敗，所以兒子才會死掉，才會絕子絕孫，繼而又對乙○○辱罵：沒有資格當孩
    子的母親，也沒有資格當劉家媳婦等語，足以減損、貶低被上訴人等人之人格尊
    嚴，公然侮辱被上訴人二人；經被上訴人提出告訴，上訴人業經法院刑事判決妨
    害名譽罪刑確定在案。爰依民法第一百八十四條第一項、第一百九十五條第一項
    侵權行為法律關係，請求上訴人應分別給付被上訴人甲○○新台幣（下同）二十
    萬元；給付被上訴人乙○○十萬元，及均自起訴狀繕本送達翌日起至清償日止按
    年息百分之五計算之利息等情。（按原審判令上訴人應給付被上訴人甲○○四萬
    元，給付被上訴人乙○○一萬五千元及其法定遲延利息，而駁回被上訴人等其餘
    請求部分未據聲明不服）。
三、上訴人則以：伊並無公然侮辱被上訴人之侵權行為事實，伊當時只是對甲○○說
    「你是怎麼教女兒的？你是否因為沒有兒子，不能將心比心去體會別人？如果今
    天是你的兒子受如此對待，你作何感想」等語回應；並沒有辱罵甲○○「缺德，
    才會死兒子，絕子絕孫」，且伊只是勸乙○○不要把事態擴大，否則弄到以後沒
    法看到小孩；伊是先遭受被上訴人一家連續辱罵，始一時脫口而出之怨懟之詞，
    主觀上根本無侮辱被上訴人之故意等語資為抗辯。
四、經查被上訴人主張前開事實，已據提出前開刑事案件之起訴書及刑事判決書為證
    ，並經本院函調上開刑事卷與偵查卷核明屬實，查證人即當場聽聞兩造爭執過程
    之鄰居王阿義、陳子燕、吳福銘等人已於原法院八十八年度易字第二００三號刑
    事案件審理時到庭結證稱：上訴人是罵甲○○「缺德、才會死兒子、才會絕子絕
    孫」及罵乙○○「沒資格做孩子母親」等語（見刑案一審卷第三一、三二頁），
    足認被上訴人主張為真實。至上訴人所舉證人謝清漢雖於刑案到庭證稱：「被告
    （指本件上訴人）是對甲○○先生說你（指甲○○）今天是不是沒了兒子，才不
    去為對方著想」「被告僅對乙○○說你們沒有剝奪孩子回家之權利，並沒有罵乙
    ○○沒有資格做孩子的母親也沒有資格當劉家的媳婦」等語（見刑案一審卷第三
    三頁，二審卷二一、二二頁）。惟查證人謝清漢係上訴人之朋友，且當日係陪同
    上訴人前往，可見與上訴人間情誼較密切，證詞難免偏頗；況上訴人當日言詞不
    雅，致使鄰人側目，甚至部分住戶出言交相指責而與上訴人對罵，此據證人王阿
    義、陳子燕及吳福銘三人一致證述甚明，並為上訴人所自承（見刑案一審卷第二
    三頁正面），則依通常經驗，苟非上訴人以不堪聞問之言語辱罵，鄰人當無出面
    挺身執言之理，證人謝清漢之證詞無非迴護上訴人之詞，尚不足採為上訴人未辱
    罵被上訴人之證明。上訴人另辯稱伊係在遭被上訴人等人連續辱罵後，一時脫口
    而出之怨懟氣憤之詞，主觀上根本無侮辱被上訴人之故意云云。然查上訴人明知
    甲○○甫遭喪子之痛，竟仍加以「缺德才會死兒子」、「絕子絕孫」等語，所辯
    無侮辱故意自無可信。再上訴人所為詬罵之言詞，均足以貶低人性尊嚴及損及被
    上訴人人格價值，其於公眾得出入之場所，在不特定多數人共見共聞情形下公然
    辱罵被上訴人，自屬侵害被上訴人二人之名譽，被上訴人主張堪信為實。
五、按因故意或過失，不法侵害他人之權利者，負損害賠償責任；不法侵害他人之身
    體、健康、名譽或自由者，被害人雖非財產上之損害，亦得請賠償相當之金額，
    民法第一百八十四條第一項前段、第一百九十五條第一項分別定有明文。上訴人
    以言詞公然侮辱被上訴人致使名譽受損，被上訴人依侵權行為法則，請求上訴人
    賠償慰撫金自屬有據。原審審酌兩造之學、經歷，被上訴人甲○○是政工幹校畢
    業為資深新聞工作從業人員，被上訴人乙○○係高職學歷，現從事金融保險業，
    而上訴人是大學畢業，現任職美語教學工作，及兩造之經濟能力、社會地位與被
    害程度等情狀，認被上訴人之請求，以上訴人應給付甲○○四萬元及給付乙○○
    一萬五千元，及均自訴狀繕本送達翌日即八十八年五月二十八日起至清償日止，
    按年息百分之五計算之利息為適當，據此為上訴人敗訴之判決，經核並無違誤，
    上訴意旨求予廢棄改判，非有理由，應予駁回。
六、據上論結：本件上訴為無理由，合依民事訴訟法第四百四十九條第一項、第七十
    八條判決如主文。
中      華      民      國    八十九    年      三      月    十五      日
                                      臺灣高等法院高雄分院民事第五庭
~B1審判長法官  蔡明宛
~B2法      官  黃科瑜
~B3法      官  林健彥
右為正本係照原本作成。
不得上訴。
中      華      民      國    八十九    年      三      月      十七    日
~B法院書記官  廖素珍
                                                                        Ｇ


司法院資訊處製作；財團法人民間司法改革基金會備份。
